臺灣高雄地方法院刑事裁定
111年度毒聲字第695號
聲  請  人  臺灣高雄地方檢察署檢察官
被      告  陳珍秀


上列被告因違反毒品危害防制條例案件，經檢察官聲請送觀察、
勒戒（111年度撤緩毒偵字第66號），本院裁定如下：
    主  文
陳珍秀施用第二級毒品，令入勒戒處所觀察、勒戒，其期間不得
逾貳月。
    理  由
一、聲請意旨如附件聲請書所載。
二、按民國109年7月15日增訂施行之毒品危害防制條例第35條之
    1 第1款及第2款前段規定，施行前犯第10條之罪之案件，於
    修正施行後，偵查中，由檢察官依修正後規定處理；審判中
    ，由法院依修正後規定處理。是犯第10條之罪者，不論係修
    正前後，均應依新法規定處理。又按犯毒品危害防制條例第
    10條之罪者，檢察官應聲請法院裁定，令被告入勒戒處所觀
    察、勒戒，其期間不得逾2月；依前項規定為觀察、勒戒或
    強制戒治執行完畢釋放後，3年後再犯第10條之罪者，適用
    本條前2 項之規定，毒品危害防制條例第20條第1項、第3 
    項分別定有明文。而上開所謂「3年後再犯」，只要本次再
    犯（不論修正施行前、後）距最近1次觀察、勒戒或強制戒
    治執行完畢釋放，已逾3年者，即該當之，不因其間有無犯
    第10條之罪經起訴、判刑或執行而受影響（最高法院刑事大
    法庭109年度台上大字第3826號裁定意旨參照）。
 三、經查：　　　　　
㈠、被告陳珍秀於109年6月6日某時，在高雄市○○區○○一帶某朋友
    住處內，以將第二級毒品甲基安非他命置入玻璃球燒烤後吸
    食煙霧之方式，施用甲基安非他命1次乙節，業據被告於偵
    查中坦承不諱，且其於109年6月9日19時15分許為警採尿送
    驗結果，呈安非他命、甲基安非他命陽性反應，有勘察採證
    同意書、屏東縣政府警察局枋寮分局偵辦涉嫌毒品危害防制
    條例案送驗尿液及年籍對照表（尿液編號：Z000000000000
    號）及台灣檢驗科技股份有限公司濫用藥物實驗室109年6月
    24日濫用藥物檢驗報告（檢體編號：Z000000000000號）在
    卷可佐，足認被告上開任意性自白與事實相符。本件事證明
    確，被告於前揭時間、地點，施用基安非他命之事實，堪可
    認定。又雖於前揭毒品危害防制條例修正施行前所犯，然依
    首揭說明，檢察官已適用修正後即現行毒品危害防制條例之
    規定向本院聲請觀察、勒戒，本院自應依修正後之毒品危害
    防制條例規定處理。
㈡、被告前因施用毒品案件，經送觀察、勒戒後，認無繼續施用
    毒品傾向，於101年12月10日執行完畢釋放，並經臺灣高雄
    地方檢察署（下稱高雄地檢署）檢察官以101年度毒偵字第5
    014號不起訴處分確定，迄今並無再為觀察、勒戒或強制戒
    治處遇之紀錄，有臺灣高等法院被告前案紀錄表在卷可稽。
    本件係被告於前開觀察、勒戒執行完畢釋放3年後所為，依
    前揭說明，縱被告其間因犯施用毒品罪經起訴、判刑或執行
    ，仍應依修正後毒品危害防制條例第20條第3 項規定，再予
    適用觀察、勒戒之機會。
㈢、至於被告前於106年因施用甲基安非他命犯行，經高雄地檢署
    檢察官以106年度毒偵字第997號為命完成戒癮治療之緩起訴
    處分確定，被告有完成戒癮治療，緩起訴處分並未被撤銷。
    又本件施用毒品部分，前亦經同前署檢察官以110年度毒偵
    字第252號為附命戒癮治療之緩起訴處分，緩起訴期間自110
    年4月2日至111年4月1日止，惟被告於緩起訴期間，未按時
    報到並拒絕醫院依指定日期採驗尿液，有違背緩起訴應遵守
    或履行事項之情事，經同署檢察官以111年度撤緩字第40號
    撤銷緩起訴處分，經合法送達被告，被告未聲請再議，撤銷
    緩起訴處分即確定，有緩起訴處分書、撤銷緩起訴處分書、
    送達證書及臺灣高等法院被告前案紀錄表等件在卷可參。然
    「緩起訴處分之戒癮治療」與「觀察、勒戒或強制戒治」之
    處遇，因法律規定之程序、效果均不相同，已無法等同視之
    ，即被告初犯（或觀察、勒戒、強制戒治執行完畢釋放3 年
    後再犯）施用毒品，經為命戒癮治療之緩起訴處分，若遭撤
    銷，檢察官針對該次撤銷緩起訴之施用毒品犯行，或者戒癮
    治療履行完畢，檢察官針對之後施用毒品犯行，均仍應依前
    揭毒品危害防制條例第20條或第23條之規定處理，亦可以再
    為緩起訴，然不得逕行起訴（最高法院110年度台非字第98
    號判決、110年度台上字第2096號判決意旨參照）。是被告
    所受之前揭緩起訴處分無論有無遭撤銷，均無任何等同受有
    「觀察、勒戒或強制戒治執行」之效果，檢察官對於本次施
    用毒品犯行，再為聲請觀察、勒戒，亦為適法，併此說明。
㈣、本件聲請書載明本案前經高雄地檢署檢察官以110年度毒偵字
    第252號予緩起訴處分附命戒癮治療，惟被告於緩起訴期間
    內，因有未按規定履行完成戒癮治療之情形，業經同署檢察
    官以撤銷緩起訴處分確定，後經檢察事務官傳喚諭知戒癮治
    療未到庭，且拘提未著，行方不明，足見應無接受緩起訴戒
    癮治療之意，是本案不宜再以緩起訴附命戒癮治療方式處理
    （如附件）。而依卷證資料所示，本件施用第二級毒品犯行
    ，業經檢察官給予戒癮治療緩起訴處分，嗣因被告未按時報
    到並拒絕醫院依指定日期採驗尿液而撤銷緩起訴處分，詳如
    前述，而高雄地檢署檢察官仍再同意給予被告附命戒癮治療
    緩起訴處分，同署檢察事務官依被告之戶籍址傳喚被告，被
    告無故未到庭應訊，且拘提未著，此有辦案進行單、點名單
    、詢問筆錄及拘票暨報告書存卷供參，顯見被告無戒癮治療
    之真意及決心，難認其有面對本案偵查並正視患有毒癮之事
    實，若再僅以寬鬆之社區性戒癮治療，確難期待其能完全戒
    絕毒癮。是以，檢察官考量本案具體情節，向本院聲請令被
    告入勒戒處所觀察、勒戒，以監禁式之治療方式，求短時間
    內隔絕被告之毒品來源，務使其專心戒除毒癮，而未依刑事
    訴訟法第253條之1規定對被告為附命完成戒癮治療之緩起訴
    處分，核其此部分職權之行使尚屬合法，形式上亦無裁量恣
    意或濫用之情，於法有據。
四、綜上所述，本件聲請為有理由，應予准許，依毒品危害防制
    條例第35條之1 、第20條第3項、第1項，裁定如主文。
中　　華　　民　　國　　111 　年　　11　　月　　2 　　日
                  刑事第三庭  法　官  林青怡
以上正本證明與原本無異。
如不服本裁定應於送達後5日內向本院提出抗告狀。
中　　華　　民　　國　　111 　年　　11　　月　　7 　　日
                              書記官  蔡靜雯
【附件】聲請書乙份